臺灣屏東地方法院小額民事判決
111年度潮小字第79號
原      告  臺灣屏東地方檢察署

法定代理人  陳盈錦
訴訟代理人  林郁昇
            曾智暐
被      告  宋水圳  

上列當事人間償還犯罪被害補償金事件，本院於民國111年5月18
日言詞辯論終結，判決如下：
　　主  文
被告應給付原告新臺幣伍萬元，及自民國111年2月16日起至清償
日止，按週年利率5％計算之利息。
訴訟費用新臺幣壹仟元由被告負擔。
本判決第一項得假執行。但被告如以新臺幣伍萬元為原告預供擔
保後，得免為假執行。
    事實及理由
壹、程序部分：
一、按「當事人喪失訴訟能力或法定代理人死亡或其代理權消滅
    者，訴訟程序在有法定代理人或取得訴訟能力之本人承受其
    訴訟以前當然停止。」、「第168條、第169條第1項及第170
    條至前條之規定，於有訴訟代理人時不適用之。但法院得酌
    量情形，裁定停止其訴訟程序。」、「第168條至第172條及
    前條所定之承受訴訟人，於得為承受時，應即為承受之聲明
    。」、「承受訴訟之聲明有無理由，法院應依職權調查之。
    訴訟程序於裁判送達後當然停止者，其承受訴訟之聲明，由
    為裁判之原法院裁定之。」，民事訴訟法第170條、第173條
    、第175條第1項、第177條第1項、第3項分別定有明文。又
    訴訟程序於判決送達後提起上訴前，發生當然停止之原因者
    ，依民事訴訟法第177 條第3 項規定，當事人承受訴訟之聲
    明，既應由為裁判之原法院裁定之，則訴訟程序於裁判送達
    前，甚至言詞辯論終結前，發生當然停止之原因，其承受訴
    訟之聲明，更應由為裁判之原法院裁定之，自屬當然之解釋
    ，有最高法院88年度台抗字第552號裁定意旨可資參照。　
    　
二、本件原告之法定代理人原為張介欽，嗣於訴訟程序進行中變
    更為甲○○，有本院依職權查詢之網路截圖1份（原告之檢察
    長介紹）在卷可參，而本院於民國111年5月18日言詞辯論終
    結（並定於同年6月17日宣判），惟原告有委任林郁昇為訴
    訟代理人，則參諸上揭法條規定，本件自無停止訴訟程序之
    必要，又甲○○已於同年6月9日具狀聲明承受訴訟，經核於法
    尚無不合，應予准許。　　
三、次按因職務或業務知悉或持有性侵害被害人姓名、出生年月
    日、住居所及其他足資識別其身分之資料者，除法律另有規
    定外，應予保密。警察人員必要時應採取保護被害人之安全
    措施。行政機關、司法機關及軍法機關所製作必須公示之文
    書，不得揭露被害人之姓名、出生年月日、住居所及其他足
    資識別被害人身分之資訊，性侵害犯罪防治法第12條定有明
    文。本件原告主張其補償遭被告強制性交之女子A女(代號00
    00000000，民國00年0月生，真實姓名、年籍詳卷內所載)後
    ，依犯罪被害人保護法第12條向被告求償，則參諸上開法條
    規定，本件判決自不得揭露足以識別被害人身分之資訊，先
    予敘明。　　　　
四、被告經本院合法通知，未於言詞辯論期日到場，核無民事訴
    訟法第386條各款所列情形，爰依原告之聲請，由其一造辯
    論而為判決。
貳、實體部分：
一、原告主張：
　㈠被告明知A女係未滿14歲之女子，竟利用A 女未滿7 歲，無辨
    別事理及性自主同意能力，基於對未滿14歲之女子強制猥褻
    之犯意，於105年5月11日18時37分許，在屏東縣新園鄉（地
    址詳卷）A 女母親（下稱A母）開設之雜貨店內，趁A 母有
    事外出、委其看顧A 女之際，將A 女抱至其大腿上，並以手
    隔著外褲撫摸A 女之下體，以此違反A 女意願之方式，對A 
    女強制猥褻得逞1 次（下稱系爭犯行）。　　
　㈡被告所為系爭犯行，經檢察官提起公訴，本院以106年度侵訴
    字第6號刑事判決，認定被告觸犯刑法第224條之1、第222條
    第1項第2款之對未滿14歲女子犯強制猥褻罪，被告不服提起
    上訴，經臺灣高等法院高雄分院以106年度侵上訴字第89號
    刑事判決撤銷原判決，並認定被告觸犯上揭法條之對未滿14
    歲女子犯強制猥褻罪，而判處有期徒刑2年及緩刑5年等確定
    在案（下稱系爭刑事案件）。嗣A女於106年11月29日申請犯
    罪被害補償金，經原告之被害人補償審議委員會，於108年1
    1月28日決定補償A女精神慰撫金新臺幣(下同)5萬元（下稱
    系爭補償金），並於109年3月24日匯款支付完畢。綜上，原
    告爰依據犯罪被害人保護法第12條第1項規定請求被告給付
    系爭補償金等語，並聲明：被告應給付原告5萬元，及自起
    訴狀繕本送達翌日起至清償日止，按週年利率5％計算之利息
    。
二、被告經本院合法通知，未於言詞辯論期日到場，而依其提出
    答辯狀內容略以：被告係於105年5月11日為系爭犯行，而A
    女提出犯罪被害補償金之申請，若已逾2年請求權時效，依
    據犯罪被害人補償法第16條規定應不得為之。又原告之求償
    權係繼受被害人之損害賠償請求權而來，時效應合併計算，
    被告主張時效抗辯等語，並聲明：原告之訴駁回。
三、本院之判斷：
　㈠按「因犯罪行為被害而死亡者之遺屬、受重傷者及性侵害犯
    罪行為被害人，得申請犯罪被害補償金。」、「國家於支付
    犯罪被害補償金後，於補償金額範圍內，對犯罪行為人或依
    法應負賠償責任之人有求償權。前項求償權，由支付補償金
    之地方法院或其分院檢察署行使。必要時，得報請上級法院
    檢察署指定其他地方法院或其分院檢察署為之。第1項之求
    償權，因2年間不行使而消滅。於支付補償金時，犯罪行為
    人或應負賠償責任之人不明者，自得知犯罪行為人或應負賠
    償責任之人時起算。」、「申請犯罪被害補償金者，應以書
    面向犯罪地之審議委員會為之。前條申請，自知有犯罪被害
    時起已逾2年或自犯罪被害發生時起已逾5年者，不得為之。
    」，犯罪被害人保護法第4條第1項、第12條、第15條第1項
    、第16條分別定有明文。
　㈡本件原告主張被告有為系爭犯行，經法院判處罪刑確定在案
    等情，業據原告提出及本院依職權調閱之系爭刑事案件第一
    、二審刑事判決、被告之臺灣高等法院被告前案紀錄表等資
    料在卷可參，且被告對此並未表示爭執，是原告上揭主張，
    應堪信屬實。
　㈢又原告主張被害人A女，於106年11月29日向原告申請犯罪被
    害補償金，經原告之被害人補償審議委員會，於上揭時間決
    定補償A女精神慰撫金5萬元，並於109年3月24日匯款支付完
    畢等情，亦據原告提出犯罪被害人補償審議會決定書（107
    年度補審字第1號）、犯罪被害補償金申請書、犯罪被害補
    償金請領書、財政部國產署匯款資料、收據、付款憑單等資
    料為證，經本院參酌上揭事證，認為原告上揭主張，亦堪認
    屬實。而依上揭犯罪被害補償金申請書所載，被害人A女係
    於106年11月29日提出犯罪被害補償金之申請，距被告所為
    系爭犯行時間即105 年5 月11日，尚未罹於2年請求權時效
    ，是被告依據犯罪被害人保護法第16條所為時效抗辯，自屬
    無據。
　㈣被告另辯稱原告之求償權係繼受被害人之損害賠償請求權而
    來，時效應合併計算，犯罪被害人保護法第12條第3項規定
    ，已違反債權繼受、時效應合併計算之法理，且延長被告應
    負損害賠償責任之期限，違反公平原則等語。惟查，犯罪被
    害人保護法第12條之立法理由已明載：「因犯罪行為所造成
    之損害，原應由犯罪行為人或其他依法應負賠償責任之人負
    責賠償，國家之支付補償，係基於社會安全考量，使其能先
    行獲得救濟，故國家於支付補償金後，對原應負責之人自有
    求償權。有關國家求償權之行使應有一定之期限，爰參考國
    家賠償法第8條第2項，於本條第3項規定，求償權因2年間不
    行使而消滅，並自國家支付補償金之日起算，惟國家支付補
    償金時，犯罪行為人或應負賠償責任之人不明者，則自得知
    犯罪行為人或應賠償責任之人時起算。」，足徵該求償權之
    請求權消滅時效，係自國家支付補償金之日獨立重行起算，
    而非依附於犯罪被害人之損害賠償請求權，此與一般債權讓
    與情形不同。而本件原告係於109年3月24日支付犯罪被害補
    償金予A女，依法應以該日為原告行使求償權之時效起算日
    ，嗣原告於111年1月20日提起本件訴訟，有本院收狀戳章在
    卷可稽，則原告行使求償權並未罹於2年時效而消滅，被告
    上揭抗辯，亦無足採。
　㈤又被害人A女遭被告為性侵害之系爭犯行，衡情應受有精神上
    之痛苦，而原告於審酌被告所為犯行之手段、動機、A女及
    被告之身分、地位、經濟能力、A女受侵害情況等一切情狀
    後，決定補償精神慰撫金5萬元，本院認其補償金額亦無不
    當，一併敘明。
四、綜上所述，原告依據犯罪被害人保護法第12條規定，請求被
    告應給付系爭補償金，及自起訴狀繕本送達翌日（即111年2
    月16日）起至清償日止，按週年利率年息5％計算之利息，為
    有理由，應予准許。
五、本件原告勝訴部分，係適用小額訴訟程序所為被告敗訴之判
    決，依民事訴訟法第436 條之20規定，應依職權宣告假執行
    ，並依同法第392 條第2 項規定，依職權宣告如被告為原告
    預供擔保，得免為假執行。另依同法第436 條之19第1 項規
    定，併確定訴訟費用額為1,000 元（即第一審裁判費），並
    依職權酌定訴訟費用之負擔如主文第2 項所示。 
六、訴訟費用負擔之依據：民事訴訟法第78條。   　　　　　
中    華    民    國   111    年     6    月    17    日
                   潮州簡易庭法官   呂憲雄
正本係照原本作成。
如不服本判決，應於判決送達後20日內，以判決違背法令為理由
，向本院提出上訴狀並表明上訴理由（上訴理由應表明：一、原
判決所違背之法令及其具體內容；二、依訴訟資料可認為原判決
有違背法令之具體事實），如未表明上訴理由者，應於上訴後20
日內向本院提出上訴理由書，如委任律師提起上訴者，應一併繳
納上訴審裁判費。
中    華    民    國   111    年     6    月    17    日
                           書記官   林鴻仁